臺灣桃園地方法院交通事件裁定　　　　　　　　　　　九十三年度交聲字第九○號
　　原處分機關　交通部公路總局新竹區監理所桃園監理站
　　異　議　人　游文峰
　　即受處分人
右列受處分人因違反道路交通管理處罰條例案件，對於交通部公路總局新竹區監理所
桃園監理站所為之處分（桃監裁罰字第裁五二－Ｄ一Ａ五０三五０一號）聲明異議，
本院裁定如左：
    主  文
原處分撤銷。
游文峰不罰。
    理  由
一、原處分機關處分意旨略以：異議人即受處分人游文峰於民國九十二年十一月三十
    日凌晨三時二十五分許，駕駛車牌號碼一七九五－ＦＱ號自用小客車，行經省道
    臺七乙線十四點五三公里處時，集結二輛以上汽車共同在道路上競駛，爰依道路
    交通管理處罰條例第四十三條第三項、第四項、第六十三條第一項第三款之規定
    裁處異議人罰鍰新臺幣（下同）三萬元，吊銷駕駛執照，三年內禁考，吊扣汽車
    牌照三個月，並記違規點數三點之處分。
二、聲明異議意旨略以：異議人於九十二年十一月三十日凌晨，駕駛車牌號碼一七九
    五－ＦＱ號自用小客車，與友人所駕駛之另二輛自用小客車一同出遊，同日三時
    二十五分許行經省道臺七乙線十四點五三公里處時為警攔檢，斯時另有二輛自用
    小客車亦遭攔檢，惟異議人與該二輛自用小客車之駕駛並不認識，且斯時車速約
    五十公里，並無在道路上競駛、超速、蛇行等違規情事，惟執勤警員卻認異議人
    集結五輛汽車在道路上競駛，違反道路交通管理處罰條例第四十三條第三項之規
    定而掣單舉發，原處分機關復僅憑舉發執勤警員之片面指述，同認異議人有集結
    二輛以上汽車在道路上競駛之違規事實而據以裁罰，其認事用法殊有違誤，請求
    予以撤銷原處分等語。
三、經查：
（一）按法院受理交通事件，準用刑事訴訟法之規定，道路交通管理處罰條例第八十
      九條前段定有明文。而「認定犯罪事實所憑之證據，雖不以直接證據為限，間
      接證據亦包括在內，然而無論直接證據或間接證據，其為訴訟上之證明，須於
      通常一般之人均不致有所懷疑，而得確信其為真實之程度者，始得據為有罪之
      認定，倘其證明尚未達到此一程度，而有合理之懷疑存在而無從使事實審法院
      得有罪之確信時，即應由法院為諭知被告無罪之判決。」（最高法院七十六年
      臺上字第四九八六號判例意旨），即法院審理違反道路交通管理處罰條例聲明
      異議案件時，亦應有其適用。易言之，法院應憑證據認定異議人即受處分人之
      違規事實，如仍有合理懷疑存在時，即應從有利於受處分人之認定。
（二）經本院當庭勘驗執勤警員於取締本件交通違規事件時所拍攝之錄影帶轉拷之光
      碟片，錄影畫面中先有三輛自用小客車陸續經過，未幾，又有二輛自用小客車
      經過，約再經過一分四十秒後為異議人及其友人所駕駛之三輛自用小客車陸續
      通過，異議人行駛在最後方，第一輛車與第二輛車相隔約五、六個車身，第二
      輛車與異議人之車輛相距約三個車身，該三輛車之車速均不甚快，且無蛇行、
      超車、跨越分向限制線等違規情事，此經記明於本院九十三年四月十六日訊問
      筆錄，另證人即舉發本件交通違規事件之警員黃德光證稱：伊當時有問那三輛
      車子是否與前兩輛車子的人有認識，但是他們都說不認識，那五輛車子的時速
      大約是五十公里左右，而該路段的限速是五十公里，依伊當時看到的狀況，異
      議人與其友人駕駛之三輛車輛的行車狀況並不會影響到其他車輛的行車安全等
      語，異議人與其友人所駕駛之車輛與先行之另二輛車輛，前後通過警員蒐證錄
      影之位置，相距約一分四十秒，若依異議人所自承車速約時速五十公里計算，
      則相距約達一點四公里，揆諸常情，若異議人與其友人確與該二輛車輛一同競
      駛，彼此間應無相距如此遙遠之理？另查，證人黃德光雖證稱：只要有二輛以
      上車輛在道路上疾駛即符合取締標準，並沒有時速上之限制，且當天異議人與
      其友人駕駛之三輛自用小客車中有將消音器改裝，以致發生很大聲音之情形等
      語，然道路交通管理處罰條例第四十三條第三項所規定之二輛以上之汽車共同
      在道路上競駛、競技，乃指二輛以上之汽車在道路上有彼此競爭行駛，而影響
      其他車輛或行人之行車、行路安全者而言，本件依蒐證錄影帶之內容及證人黃
      德光之證詞，均無從證明異議人有與其他車輛共同在道路上競駛、競技之情形
      ，且證人黃德光亦證稱：伊無法確定是哪一輛車有將消音器改裝等語，自亦無
      從認定異議人有拆除消音器或以其他方式造成噪音，而違反道路交通管理處罰
      條例第四十三條第一項第二款之規定。
四、綜上所述，本件依現存之證據，尚無法認定異議人確有於道路上競駛、競技或其
    他違反道路交通管理處罰條例之違規行為，揆諸前揭法律意旨，即應對異議人為
    有利之認定。原處分機關未察及此，逕依道路交通管理處罰條例第四十三條第三
    項、第四項、第六十三條第一項第三款之規定，裁處異議人罰鍰三萬元，吊銷駕
    駛執照，三年內禁考，吊扣汽車牌照三個月，並記違規點數三點，尚有未洽，本
    件異議人聲明異議為有理由，應由本院將原處分撤銷，改諭知異議人之行為不罰
    ，以資適法。
據上論斷，應依道路交通管理處罰條例第八十七條第二項，道路交通事故處理辦法第
二十條前段，裁定如主文。
中       華       民       國     九十三    年    五    月    二十五    日
                                      臺灣桃園地方法院交通法庭
                                          法  官  蔡和憲
右正本證明與原本無異。
如不服本裁定，應於裁定送達後五日內向本院提出抗告狀。
                                          書記官  常毓生
中       華       民       國     九十三    年    五    月    二十五    日
